【裁判字號】    96,上訴,1382
【裁判日期】    970229
【裁判案由】    違反毒品危害防制條例
【裁判全文】
臺灣高等法院臺南分院刑事判決        96年度上訴字第1382號
上  訴  人
即  被  告  甲○○
                   （現另案於臺灣臺南監獄臺南分監執行中）
上列上訴人因違反毒品危害防制條例案件，不服臺灣臺南地方法
院96年度訴更(一)字第3號中華民國96年11月8日第一審判決（起訴
案號：臺灣臺南地方法院檢察署96年度偵字第570、571、572、5
73號），提起上訴，本院判決如下：
    主  文
上訴駁回。
    事  實
一、甲○○曾因施用毒品案件，經送觀察勒戒後，認無繼續施用
    毒品之傾向，於民國91年11月19日釋放出所，5年內，於93
    年間又因施用毒品案件，經臺灣臺南地方法院判處有期徒刑
    10月確定，於94年10月21日縮短刑期執行完畢。詎猶不知悔
    改，復基於施用第一級毒品海洛因之各別犯意，於：
  (一)95年7月26日17時27分採尿時往前回溯26小時內某時，在其
    坐落臺南縣新化鎮拔林418號自宅內，以香菸點燃方式，
    施用第一級毒品海洛因1次。嗣於95年7月26日16時許，經警
    通知至臺南縣警察局新化分局定期採尿送驗後，查知上情。
  (二)95年7月28日23時45分採尿時往前回溯26小時內某時，在前
    開自宅內，以香菸點燃方式施用第一級毒品海洛因1次。嗣
    於95年7月28日22時許，在臺南縣永康市○○路○段1312號前
    因行跡可疑，為警攔查，當場查獲海洛因1小包（淨重0.9公
    克），查知上情。
  (三)95年8月5日16時5分採尿時往前回溯26小時內某時，在上開
    處所，以香菸點燃方式施用第一級毒品海洛因1次。嗣於95
    年8月5日14時許，在臺南縣永康市○○路○段2號前，因行跡
    可疑為警攔查，並經其同意採尿送驗後，查知上情。
  (四)95年9月2日22時5分往前回溯26小時內某時許，在不詳地點
    ，施用第一級毒品海洛因1次。嗣於95年9月2日10時40分許
    ，在臺南縣永康市○○○路365巷28號前，因另涉竊盜案於
    檢察官偵訊時，檢察官經其同意，採得尿液送驗後，呈現嗎
    啡陽性反應，遂查獲上情。
二、案經臺南縣警察局新化分局、善化分局、永康分局報請臺灣
    臺南地方法院檢察署檢察官及由該署檢察官自動檢舉偵偵查
    起訴。
    理  由
一、本件被告甲○○所犯為死刑、無期徒刑、最輕本刑為3年以
    上有期徒刑以外之罪，亦非屬高等法院管轄之第一審案件，
    其於準備程序進行中，先就被訴事實為有罪之陳述，經法官
    告知簡式審判程式之旨，並聽取檢察官之意見後，依刑事訴
    訟法第273條之1第1項、第273條之2等規定，由本院合議庭
    裁定進行簡式審判程序，且不受同法關於證據能力認定及調
    查方式之限制，合先敘明。
二、上開犯罪事實有下列證據足資證明：
  (一)被告自白。
  (二)尿液檢體對照名冊4紙、長榮大學95年8月10日、95年8月21
    日、95年8月23日確認報告各1紙、臺灣檢驗科技股份有限公
    司KＺ000000000000號濫用藥物尿液檢驗報告1 紙。
  (三)扣案海洛因1包、法務部調查局95年8月15日000000000號鑑
    定書1紙。
  (四)被告前案紀錄表（足證被告前因施用毒品，經裁定送觀察勒
    戒，認無繼續施用毒品傾向，於91年11月19日釋放出所，5
    年內，又因施用毒品案件，經臺灣臺南地方法院判處有期徒
    刑10月確定）。
三、又被告行為後，刑法第56條連續犯規定，業於94年1月7日修
    正刪除，並於95年7月1日施行，而對於施用毒品者其每次施
    用毒品行為，原則上應認均單獨成立1個犯罪行為（臺灣高
    等法院95年法律座談會刑事提案第13號研討結論參照），且
    最高法院96年第9次刑事庭會議決議意旨亦認「集合犯係指
    立法者所制定之犯罪構成要件中，本即預定有數個同種類行
    為而反覆實行之犯罪而言。故是否集合犯之判斷，客觀上，
    自應斟酌法律規範之本來意涵、實現該犯罪目的之必要手段
    、社會生活經驗中該犯罪必然反覆實行之常態及社會通念等
    ；主觀上，則視其反覆實施之行為是否出於行為人之1個犯
    意，並秉持刑罰公平原則，加以判斷之。稽以行為人施用毒
    品之原因，不一而足，其多次施用毒品之行為，未必皆出於
    行為人之1個犯意決定；且觀諸毒品危害防制條例第10條第1
    項、第2項施用毒品罪之構成要件文義衡之，實無從認定立
    法者本即預定該犯罪之本質，必有數個同種類行為而反覆實
    行之集合犯行，故上開施用毒品罪，應非集合犯之罪。又行
    為人各次施用毒品之行為，均係為滿足各該次之毒癮，於滿
    足毒癮後，該次行為即已完成；是各次均為各自獨立之行為
    ，各具獨立性」，即每次施用毒品行為，均應該當毒品危害
    防制條例第10條規定構成要件，因此施用毒品成癮者，其多
    次施用毒品行為，在犯罪認識上應存在有數個犯罪為是，要
    難認係出於同一犯意為集合犯。再者，連續犯廢除，立法意
    旨乃在回歸連續犯數罪本質，並考慮刑罰公平原則，避免多
    次犯罪僅科以1次刑罰，引發鼓勵犯罪質疑，及犯罪次數與
    刑度輕重失衡流弊，為法界數10年來所凝聚並落實為法律修
    正共識，倘於連續犯規定廢除後，在接續犯或集合犯概念均
    不符合情形下，猶予擴張適用，則集合犯或接續犯概念，終
    將重蹈昔日連續犯覆轍，連續犯廢止目的將成泡影，刑法改
    革亦成空談。且我國過去司法實務上從未認定吸毒為集合犯
    ，所謂毒品成癮性僅是被告犯罪主觀動機，但成癮性不等於
    犯罪故意，成癮性亦非毒品罪專有現象，其他如特殊性癖好
    性犯罪或特殊偷竊犯罪，亦有成癮現象，除非時空密接接續
    犯罪，否則實難僅因成癮性，即可論以包括1罪。況乎被告
    於95年7月26日、7月28日、8月5日經採尿後檢驗呈嗎啡陽性
    反應，對施用毒品應有所警惕為是，縱有犯意亦係另行萌生
    。若吸毒者藉口「延續單一犯意」而放肆吸毒，事後再向法
    院要求僅能論以包括1罪，要非此次刑法刪除連續犯初衷。
    此次刑法已於95年7月1日以後刪除連續犯，本院即不能再贊
    同將吸毒案件認為係集合犯，公訴意旨及被告上訴意旨雖認
    被告所為4次犯行屬包括一罪之集合犯，惟參照前開說明，
    自均不可採。
四、核被告所為犯罪事實(一)(二)(三)(四)，均分別係犯毒品危害防制條
    例第10條第1項之罪。被告各次施用毒品前，持有毒品之低
    度行為已為施用之高度行為吸收，不另論罪。被告所為4次
    犯行，犯意各別，罪名不同，應分論併罰。被告前因施用毒
    品案件，經臺灣臺南地方法院判處有期徒刑10月確定，於94
    年10月21日縮短刑期執行完畢，有卷附被告前案紀錄表1紙
    可稽，其於5年以內再故意犯有期徒刑以上之罪，均應依刑
    法第47條第1項規定，論以累犯，並分別加重其刑。再被告
    所犯，係於中華民國96年4月24日前，而無該減刑條例第3條
    不得減刑事由，均符減刑規定，各依法減其宣告刑。
五、上訴駁回部分：原審就被告施用第一級毒品部分，因予適用
    毒品危害防制條例第10條第1項，並審酌被告犯後坦承犯行
    之情狀，態度良好，且施用毒品究屬自戕行為，惟被告施用
    毒品業觀察勒戒及刑之執行後，又一再施用毒品，足認悔意
    不堅等一切情狀，分別量處如附表所示之刑，並各減其宣告
    刑2分之1後定應執行刑1年10月，且扣案之海洛因1小包（淨
    重0.09公克），依毒品危害防制條例第18條第1項前段，沒
    收銷燬之。本院核其認事用法俱無不合，量刑亦稱妥適，被
    告上訴意旨指摘原判決量刑過重，並無可取，為無理由，應
    予駁回。
六、不另為無罪諭知部分：
  (一)公訴意旨另以：被告於95年7月22日下午3時許，在不詳地點
    ，以香菸點燃方式，施用第一級毒品海洛因，嗣於95年7月2
    6日16時許，經警通知至臺南縣警察局新化分局定期採尿送
    驗後，查知上情。被告又於95年8月1日上午10時許，在坐落
    台南縣新化鎮拔林418號自宅內，以香菸點燃方式施用第
    一級毒品海洛因，嗣於95年8月5日14時許，在臺南縣永康市
    ○○路○段2號前，因行跡可疑為警攔查，並經其同意採尿送
    驗後，查知上情。因認被告涉有毒品危害防制條例第10條第
    1項之罪嫌。
  (二)按被告或共犯之自白，不得作為有罪判決唯一證據，仍應調
    查其他必要證據，以察其是否與事實相符，刑事訴訟法第15
    6條第2項定有明文。本件被告先後於95年7月26日、8月5日
    採尿送驗結果，其尿液呈嗎啡陽性反應，固有前開確認報告
    在卷可佐。然該報告，僅能佐證被告於96年7月26日、8月5
    日，各回溯26小時內，各曾施用第一級毒品海洛因1次之事
    實，至被告就其於95年7月22日、95年8月1日多次施用毒品
    海洛因之供述，除自白外並無其他證據可佐，自不得以其自
    白之唯一證據為有罪之認定。是被告施用第一級毒品犯行，
    本院認僅於95年7月26日、7月28日、8月5日及9月2日各回溯
    26小時內某時，各曾施用第一級毒品海洛因1次，至被告自
    白於其他時間，亦有多次施用毒品犯行，則乏積極證據可佐
    ，自難單憑被告自白，而認定其有多次施用毒品行為。惟因
    公訴人認此部分與前揭有罪之部分屬集合犯實質上一罪之關
    係，爰不另為無罪之諭知，而原審就此部分雖漏未審酌，然
    此部分與前揭有罪部分，公訴人既認為屬實質上一罪，本院
    依法自應予審酌，且因與原審判決結果並無二致，原審判決
    尚無不當，附此敘明。
七、至臺灣臺南地方法院檢察署96年度毒偵字第2204號併最高法
    院96年度台上字第4902號案意旨略以：被告於96年1月25或
    其前26小時內，在不詳地點，施用第一級毒品海洛因，經警
    依法於96年1月25日上午10時40分許，通知其到警處採尿送
    驗後，呈第一級毐品之陽性反應而發現上情，應與上開論罪
    科刑之施用第一級毒品犯行具有集合犯之實質上一罪關係，
    請求一併審理云云。惟本案本院既為前開判決，自無實質上
    一罪併予審理之適用，是此部分亦不在本院審理範圍，附此
    敘明。
據上論結，應依刑事訴訟法第368條，判決如主文。
本案經檢察官邱克斌到庭執行職務。
中    華    民    國    97    年    2     月    29    日
                  刑事第二庭    審判長法  官  葉居正
                                      法  官  郭千黛
                                      法  官  洪碧雀
以上正本證明與原本無異。
如不服本判決，應於收受本判決後十日內向本院提出上訴書狀。
其未敘述上訴理由者並得於提起上訴後十日內向本院補提理由書
狀（均須按他造當事人之人數附繕本）「切勿逕送上級法院」。
                                      書記官  魏芝雯
中    華    民    國    97    年    2     月    29    日
附錄本案論罪科刑法條全文：
毒品危害防制條例第10條第1項：
施用第1級毒品者，處6月以上5年以下有期徒刑。
附表：
┌──┬──────────┬─────────┬──────┬──────┐
│編號│ 犯罪事實           │ 所犯罪名         │宣告刑      │減刑後刑度  │
├──┼──────────┼─────────┼──────┼──────┤
│ 1  │如犯罪事實欄一之(一)  │毒品危害防制條例第│有期徒刑10月│有期徒刑5月 │
│    │                    │10條第1項         │            │            │
├──┼──────────┼─────────┼──────┼──────┤
│ 2  │如犯罪事實欄一之(二)  │毒品危害防制條例第│有期徒刑11月│有期徒刑5月 │
│    │                    │10條第1項         │，扣案第一級│又15日      │
│    │                    │                  │毒品海洛因一│            │
│    │                    │                  │包（淨重0.09│            │
│    │                    │                  │公克，沒收銷│            │
│    │                    │                  │燬之）      │            │
├──┼──────────┼─────────┼──────┼──────┤
│ 3  │如犯罪事實欄一之(三)  │毒品危害防制條例第│有期徒刑1年 │有期徒刑6月 │
│    │                    │10條第1項         │            │            │
├──┼──────────┼─────────┼──────┼──────┤
│ 4  │如犯罪事實欄一之(四)  │毒品危害防制條例第│有期徒刑1年1│有期徒刑6月 │
│    │                    │10條第1項         │月          │又15日      │
└──┴──────────┴─────────┴──────┴──────┘


司法院資訊處製作；財團法人民間司法改革基金會備份。
